臺灣臺北地方法院交通事件裁定　　　　95年度交聲字第1203號
原處分機關　臺北市交通事件裁決所
受處分人　　丁○○
上列受處分人因違反道路交通管理處罰條例案件，對於臺北市交
通事件裁決所民國九十五年十二月五日所為之處分（原處分案號
：北市裁三字第裁二二—Ａ一Ａ一一六五三二號），聲明異議，
本院裁定如下：
    主  文
原處分撤銷。
丁○○不罰。
    理  由
一、按法院受理交通事件，準用刑事訴訟法之規定，道路交通管
    理處罰條例第八十九條前段定有明文；是最高法院七十六年
    臺上字第四九八六號判例所揭示：「認定犯罪事實所憑之證
    據，雖不以直接證據為限，間接證據亦包括在內，然而無論
    直接或間接證據，其為訴訟上之證明，須於通常一般之人均
    不致有所懷疑而得確信其為真實之程度者，始得據為有罪之
    認定」之證據法則，於法院審理行為人違反道路交通管理處
    罰條例案件時自當有其適用。易言之，法院於審理行為人違
    反道路交通管理處罰條例案件，為事實之認定時，如就原處
    分機關所認定之行為人違規事實尚乏積極證據，或仍有合理
    之懷疑，而無法確信行為人確有該當於道路交通管理處罰條
    例各該處罰條文之構成要件事實時，即應依訴訟法上之「罪
    疑唯輕原則」，作對受處分人有利之認定。
二、本件異議人即受處分人丁○○於民國九十五年六月二十五日
    二十二時五分許，駕駛車號六Ａ—五０七六號自小客車，沿
    臺北市○○路○段北側慢車道西向東方向行駛至同路段二一
    三號前附近，其左前照後鏡與同路段二一三號前北向南穿越
    信義路之行人乙○○右手臂撞擊，經警舉發「一、行近行人
    穿越道，有行人穿越時，不暫停讓行人先行通過。二、違反
    道路交通安全規則肇事致人受傷」之違規。受處分人不服，
    提出陳述，原處分機關函請舉發單位調查結果，仍認違規事
    實明確，依道路交通管理處罰條例第四十四條第一項第二款
    、第六十一條第三項規定，裁處罰鍰新臺幣（下同）一千二
    百元，併計違規點數三點，受處分人不服，提出本件異議。
    異議意旨略以：乙○○係自行人穿越道以外，橫越慢車道至
    公車候車亭，本件碰撞地點並非在行人穿越道上，原處分有
    誤等語。
三、本院之判斷：
  (一)受處分人於九十五年六月二十五日二十二時五分許，駕駛車
    號六Ａ—五０七六號自小客車，沿臺北市○○路○段北側慢
    車道西向東方向行駛至同路段二一三號前附近，其左前照後
    鏡與同路段二一三號前南向穿越信義路二段之乙○○擦撞等
    情，為受處分人所是認，且有道路交通事故現場圖、談話記
    錄表、補充資料表在卷可稽，可以採認。
  (二)證人乙○○於警詢時稱：我當時在北側人行道上等紅燈，當
    我見到對面的行人號誌變綠燈時我便沿著行人穿越道往南行
    走，要到公車站坐車，當我已經過慢車道三分之二時，突然
    有一部自小客車由我右側往東直行，我見狀立即停住但仍與
    對方的車子碰撞，我是右臂被撞，且我雙腳亦被車輪壓傷，
    另外我右膝也有被撞等語，有臺北市政府警察局中正第一分
    局交通分隊交通事故談話記錄表在卷可稽。證人丙○○警詢
    時稱：我當時站在（信義路二段）北側人行道面對南邊，當
    時的號誌為西往東正由黃燈變紅燈，當時有一部自小客車六
    Ａ—五０七六正由北側慢車道由西往東行駛到我的前方，此
    時有一名行人在我的左側三步的距離，該行人由北側往南斜
    斜快步走過去，該行人是在行人穿越道的東側與自小客車碰
    撞等語，亦有同分隊交通事故談話記錄表附卷可按。另證人
    乙○○於本院仍證稱：我從補習班下課沿著人行道走到信義
    路二段二一三號前斑馬線等候約三至五分鐘就有一班信義幹
    線公車，當時靠人行道路邊都停滿接送小孩的車子，斑馬線
    前已有約四到五人等著過馬路，我站在人群後面，對面交通
    號誌轉為綠燈時，我們一群人一起起步，一開始我站在他們
    後面，因為我步伐比較快所以超前，這時突然右手邊有一輛
    車子闖紅燈朝我疾駛而來，我閃避不及，在斑馬線邊緣被擦
    撞，右手肘、右膝挫傷，雙腳掌被車輪壓過，鞋子有輪胎印
    子，警察已經有拍照存證，我一跛一跛走上公車等候區，倚
    在欄杆上，車子擦撞過我並沒有停下來繼續往前開，我大聲
    尖叫，他開七、八公尺之後停下來，走出二位女士，我示意
    他們已經撞到我…。從人行道到公車等候區，沒有超出斑馬
    線的範圍等語（本院九十六年二月十三日訊問筆錄第二、三
    頁）。原處分機關認定受處分人有：「一、行近行人穿越道
    ，有行人穿越時，不暫停讓行人先行通過。二、違反道路交
    通安全規則肇事致人受傷」之違規情事，固非全然無據。
  (三)惟查：受處分人於臺北市政府警察局中正第一分局警員甲○○到場處理本件事故時，向甲○○表示碰撞位置係在系爭斑
    馬線東側（即系爭斑馬線東側邊緣往東處），甲○○乃依受
    處分人之陳述，將該位置繪製於上開道路交通事故現場圖，
    並於其上標示「碰撞大約位置」等文字（其位置依道路交通
    事故現場圖所示，係在系爭斑馬線東側邊緣往東約六公尺處
    ）等情，經證人甲○○於本院證述明確（本院同日訊問筆錄
    第八頁），且有道路交通事故現場圖在卷可查。並參以證人
    丙○○於本院證稱：我在過馬路走在斑馬線，突然聽到巨大
    聲響，用餘光看到被害人（乙○○）被擦撞，當時沒有多留
    意繼續過馬路，買完東西回來看到雙方正在爭執。…當時是
    從信義路二一三號前的斑馬線穿越信義路，等紅燈時乙○○
    站在我的左側約二、三步，大概二公尺的距離，我是在綠燈
    時才起步、「（你印象中乙○○走的位置是否都在斑馬線範
    圍內？）好像沒有」、我走在斑馬線上就聽到聲音，他們發
    生以後我才回頭看，我和乙○○是平行、「（你聽到發生碰
    撞聲音時，擦撞點是否在斑馬線的範圍內？）圖上有畫，碰
    撞的時間點車子已經過斑馬線，就是在現場圖上碰撞大約位
    置的地方」等語（本院同日訊問筆錄第五至七頁）。則證人
    乙○○既明確證稱：碰撞點即為道路交通事故現場圖上「碰
    撞大約位置」處，且乙○○似乎沒有走在斑馬線範圍內等情
    ，則證人乙○○所指：馬路時均走在行人穿越道範圍內，碰
    撞位置係在行人穿越道邊緣等情，是否正確無誤，即非無疑
    。
  (五)證人丙○○於本院上開訊問期日，當庭在道路交通事故現場
    圖上標示乙○○案發時之行進方向係「朝西南方前進」，且
    係在行人穿越道範圍外，而非在行人穿越道上直行由北向南
    穿越信義路等情，此與證人丙○○警詢時所述：有一名行人
    在我的左側三步的距離，該行人由北側往南斜斜快步走過去
    ，該行人是在行人穿越道的東側與自小客車碰撞等語，互核
    大致相符，足見證人丙○○警詢時所指之碰撞位置「行人穿
    越道東側」，係指行人穿越道範圍以外（即系爭行人穿越道
    東側邊緣往東處）。再參以證人乙○○遭擦撞位置既在行人
    穿越道東側，且行進方向又係向西南方向前進，更足以確認
    證人乙○○從人行道起步時，並非在行人穿越道之範圍內。
  (六)證人丙○○警詢中稱：是行人穿越道之號誌綠燈時才起步，
    乙○○在其左側平行等情，業如前述，固可認定證人乙○○
    係於該處南北向行人穿越號誌變換成綠燈時，才起步穿越信
    義路。惟參以證人丙○○警詢時前開證稱：我當時站在（信
    義路二段）北側人行道面對南邊，當時的號誌為西往東正由
    黃燈變紅燈，當時有一部自小客車六Ａ—五０七六正由北側
    慢車道由西往東行駛到我的前方等語，並參諸證人甲○○於
    本院證稱：信義路二段由西向東之紅綠燈，與由北向南之行
    人穿越道紅綠燈，在切換時，有二至三秒之秒差，由西向東
    之行車號誌紅燈轉為行人南北向綠燈，有二至三秒之秒差，
    同時紅燈二至三秒。…事故地點是施工地點，一般來講車速
    不會很快等語（本院同日訊問筆錄第十頁），則證人丙○○
    既稱：受處分人駕車行駛至其前方（證人丙○○當時位置係
    在行人穿越道約中央處，業經其於道路交通事故現場圖標示
    明確）時，信義路西往東方向行車號誌正從黃燈變紅燈等情
    ，衡之信義路二段該處西往東方向車道之停止線，係在行人
    穿越道之前（西側）數公尺處，此有該處照片附卷可憑，則
    受處分人經過停止線時，信義路西往東方向行車號誌應係黃
    燈或綠燈，而非紅燈，堪認受處分人應無證人乙○○所指闖
    紅燈之違規情事。而受處分人行駛至行人穿越道（證人丙○○前方）時，信義路西往東方向行車號誌正變換為紅燈，倘
    再經過二至三秒之秒差，則南北向之行人號誌變換為綠燈時
    ，受處分人應已往東繼續行駛至行人穿越道範圍以外之相當
    距離。是受處分人主張之碰撞位置（道路交通事故現場圖「
    碰撞大約位置」，即系爭斑馬線東側邊緣往東約六公尺處）
    ，符合常情，應屬可信。
  (七)綜上所述，本案碰撞當時，受處分人已行駛至系爭行人穿越
    道東側約六公尺處，則事發地點已難認係行人穿越道範圍，
    原處分機關認受處分人係「行近行人穿越道，有行人穿越時
    ，不暫停讓行人先行通過」，其事實認定尚非正確。此外，
    本院復查無卷存積極證據足認受處分人確有原處分機關所指
    違規情事，原處分機關認受處分人違反道路交通管理處罰條
    例第四十四條第一項第二款、第六十一條第三項規定而為前
    開裁決，即難認為允當，本件異議為有理由，應由本院將原
    處分撤銷，改諭知受處分人不罰，以資適法。
四、據上論斷，應依道路交通案件處理辦法第二十條前段，裁定
    如主文。
中　　華　　民　　國　九十六　年　  二  　月　 十五 　日
                  交通法庭法　官　高偉文
以上正本證明與原本無異
如不服本裁定應於送達後五日內向本院提出抗告狀
 　　                     書記官　張華瓊
中　　華　　民　　國　九十六　年　  二  　月　 十五 　日
